臺灣高等法院花蓮分院刑事判決　　　　100年度上訴字第130號
上　訴　人　臺灣花蓮地方法院檢察署檢察官
被　　　告　許平榮
上列上訴人因被告許平榮違反槍砲彈藥刀械管制條例案件，不服
臺灣花蓮地方法院99年度訴字第502號中華民國100年4月27日第
一審判決（起訴案號：臺灣花蓮地方法院檢察署99年度偵字第
3372號），提起上訴，本院判決如下：
    主  文
上訴駁回。
    理  由
一、依刑事訴訟法第350條、第361條、第362條、第367條規定，
    不服地方法院之第一審判決而上訴者，須提出上訴書狀，並
    應敘述具體理由，為上訴必備之程式；其所提出之上訴書狀
    並未敘述上訴理由，或僅曾以言詞陳述上訴理由者，均應於
    上訴期間屆滿後20日內補提理由書於第一審法院。第一審法
    院經形式審查，認逾期未補提上訴理由者，應定期間先命補
    正；逾期未補正者，為上訴不合法律上之程式，應以裁定駁
    回。倘已提出上訴理由，但所提非屬具體理由者，則由第二
    審法院以上訴不合法律上之程式，判決駁回。而所謂具體理
    由，必係依據卷內既有訴訟資料或提出新事證，指摘或表明
    第一審判決有何採證認事、用法或量刑等足以影響判決本旨
    之不當或違法，而構成應予撤銷之具體事由，始克當之（例
    如：依憑證據法則具體指出所採證據何以不具證據能力，或
    依憑卷證資料，明確指出所為證據證明力之判斷如何違背經
    驗、論理法則）；倘僅泛言原判決認定事實錯誤、違背法令
    、量刑失之過重或輕縱，而未依上揭意旨指出具體事由，或
    形式上雖已指出具體事由，然該事由縱使屬實，亦不足以認
    為原判決有何不當或違法者（例如：對不具有調查必要性之
    證據，法院未依聲請調查亦未說明理由，或援用證據不當，
    但除去該證據仍應為同一事實之認定），皆難謂係具體理由
    ，俾與第二審上訴制度在請求第二審法院撤銷、變更第一審
    不當或違法之判決，以實現個案救濟之立法目的相契合，並
    節制濫行上訴（最高法院著有97年度台上字第892號判決可
    參）。
二、上訴意旨略以：原審判決以槍砲彈藥刀械管制條例第20條第
    1項「原住民未經許可，製造獵槍，供作生活工具之用者」
    規定，遽為原住民自製獵槍之除罪化要件。然查，槍砲彈藥
    刀械管制條例第20條第1項及第2項規定內容均以「供作生活
    工具之用者」有關刑罰之規定始不適用。本件被告係基於恐
    嚇犯意，持獵槍朝被害人蔡春昇等人方向開槍，致蔡春昇等
    人心生畏懼，根本非「供作生活工具之用」，已不符合槍砲
    彈藥刀械管制條例第20條刑罰之規定不適用之要件。且若以
    原審如此之推論，凡原住民持生活工具用之自製獵槍用以殺
    人、傷害、恐嚇，均不另論非法持有可發射金屬距殺傷力之
    槍枝罪因而除罪化？是原審判決違反論理法則及經驗定則、
    法律解釋之定則，為違背法令，爰請撤銷原判決，另為妥適
    之判決等語。
三、駁回上訴之理由：
  1.按槍砲彈藥刀械管制條例第20條第1項有關原住民未經許可
    ，製造、運輸、陳列或持有自製之獵槍，供作生活工具之用
    者，業於90年11月14日修法予以除罪化，其立法理由旨在尊
    重原住民原本生活習性，將原住民製造、運輸、持有自製獵
    槍之行為排除在刑罰之外，是以，本諸立法者考量原住民傳
    統生活及習俗文化之立法意旨，應認原住民本於其文化傳統
    所形成之特殊習慣，因應生活中狩獵活動之目的而持有簡易
    獵槍之情形，即有前揭規定之適用。又現今原住民之生活型
    態已因社會之整體發展及族群融合而發生重大之改變，其專
    以狩獵為生或以狩獵為主要生活內容者，已極為罕見，故原
    住民持有簡易獵槍，於農閒或工作之餘入山打獵，仍係部分
    原住民生活之內容。是內政部於94年4月22日修正公布之槍
    砲彈藥刀械許可及管理辦法第1條明訂，本辦法依槍砲彈藥
    刀械管制條例第6條之1第1項及第20條第3項規定訂定之；其
    中第15條第1項並規定，原住民因狩獵、祭典等生活需要，
    得申請製造、運輸或持有自製之獵槍、漁槍。換言之，原住
    民依前開管理辦法之規定自製或持有自製獵槍，乃至於持槍
    入山狩獵，除有違反野生動物保育法之情形外，本非法所不
    許，亦不宜因被告另有工作而有他異（最高法院98年度臺上
    字第872號判決參照）。
  2.查本件被告係賽德克族之山地原住民，有被告之戶籍謄本在
    卷可稽，其母親胡秀玉確有2筆田地供耕作使用一節，亦有
    被告提出之花蓮縣鳳林地政事務所核發之花蓮縣萬榮鄉土地
    所有權狀影本2紙、地段圖影本2紙及田地照片6張附卷可證
    （原審卷第36-42頁），足徵被告所辯：平日以農耕為業，
    並從事狩獵工作，因農作物經常遭受各種動物侵害，拾獲扣
    案長槍加以持有是為了驅趕動物，並藉以從事狩獵等情，應
    非虛妄，可以採信。又持槍捕獵或用以驅趕動物乃原住民傳
    統生活方式中極為重要之一部分，乃眾所週知之事實，則被
    告持有扣案之土造獵槍以供作狩獵或驅趕動物之用，堪認已
    符合槍砲彈藥刀械管制條例第20條所謂「供作生活工具之用
    」之要件無訛。原審因而審酌扣案之土造長槍為簡易自製之
    土造獵槍（參原判決理由貳、二、(三)之論述），認被告以
    原住民之身分加以持有，符合原住民生活文化傳統，足認為
    供生活使用者，認被告行為合於槍砲彈藥刀械管制條例第20
    條第1項規定，無該條例有關刑罰規定之適用，因而判決被
    告被訴非法持有可發射金屬具殺傷力之槍枝部分無罪，認事
    用法均合於論理及經驗法則，並無違誤。上訴意旨僅以被告
    於持有扣案槍枝期間，偶發地持槍觸犯恐嚇犯行，即認被告
    為非法持有槍枝，乃疏未考量被告持有扣案槍枝之目的係為
    供作生活工具使用，並非為供犯罪之目的而持有，且未具體
    指摘被告持有扣案長槍有何超越原住民生活需要之證據資料
    ，而足認原判決有何認事用法之違誤，構成應予撤銷之具體
    事由，揆諸首揭說明，難認上訴有具體理由，其上訴不合法
    律程式，爰不經言詞辯論程序，逕予駁回。
四、據上論斷，依刑事訴訟法第367條前段、第372條，判決如主
    文。
中    華    民    國   100    年    9     月    30    日
                   刑事庭審判長法  官  何方興
                               法  官  陳秋錦
                               法  官  林碧玲
以上正本證明與原本無異。
如不服本判決，應於收受送達後10日內向本院提出上訴書狀，其
未敘述理由者，並得於提起上訴狀後10日內向本院補提理由書（
均須按他造當事人之人數附繕本）「切勿逕送上級法院」。
告訴人或被害人如對於本判決不服者，應具備理由請求檢察官上
訴，其上訴期間之計算係以檢察官收受判決正本之日期為準。
中    華    民    國   100    年    9     月    30    日
                               書記官  李閔華